【裁判字號】    95,上更(一),37
【裁判日期】    950711
【裁判案由】    違反毒品危害防制條例
【裁判全文】
臺灣高等法院臺南分院刑事判決      95年度上更(一)字第37號
上  訴  人
即  被  告  丁○○
指定辯護人  本院公設辯護人  戊○○
上列上訴人因違反毒品危害防制條例案件，不服臺灣雲林地方法
院93年度訴字第546號中華民國94年6月14日第一審判決（起訴案
號：臺灣雲林地方法院檢察署93年度偵字第3784號），提起上訴
，判決後，經最高法院第一次發回更審，本院判決如下：
    主  文
原判決撤銷。
丁○○共同連續販賣第一級毒品，處有期徒刑拾貳年，未扣案之
監視器壹台沒收之，如全部或一部不能沒收時，追徵其價額或以
其財產抵償之；未扣案販賣第一級毒品所得之新臺幣參萬捌仟元
沒收之，如全部或一部不能沒收時，以其財產抵償之。又共同連
續販賣第二級毒品，處有期徒刑捌年，未扣案販賣第二級毒品所
得之新臺幣壹萬參仟元沒收之，如全部或一部不能沒收時，以其
財產抵償之。應執行有期徒刑拾捌年，未扣案之監視器壹台沒收
之，如全部或一部不能沒收時，追徵其價額或以其財產抵償之；
未扣案販賣第一級毒品所得之新臺幣參萬捌仟元及未扣案販賣第
二級毒品所得之新臺幣壹萬參仟元均沒收之，如全部或一部不能
沒收時，以其財產抵償之。
    事  實
一、丁○○明知海洛因及安非他命業經政府依毒品危害防制條例
    公告分別列為第一級及第二級毒品，不得販賣，竟意圖營利
    為牟取不法利益，基於販賣第一級毒品海洛因及第二級毒品
    安非他命之概括犯意，而為以下販賣毒品海洛因、安非他命
    之行為：
  (一)於民國93年2月間某日丁○○在雲林縣斗南鎮○○里○○路
    66號其租住處，以新台幣（下同）三千元之價格，將不詳數
    量之第一級毒品海洛因販賣予丙○○（由丙○○委由姓名年
    籍不詳之成年人出面交易）一次，販毒所得三千元。嗣丁○○與丙○○相識後，又承前開販賣第一級毒品之概括犯意，
    自93年4月間某日起至同年6月中旬某日止，以其所有000000
    0000號行動電話作為聯絡工具，連續在上開租住處先後二次
    以一千元之價格，將不詳數量之第一級毒品海洛因販賣予丙○○，販毒所得共二千元，最後一次亦係在93年6月中旬某
    日，丁○○委請丙○○與甲○○代尋買主，而將其所竊得之
    機車銷贓後，要以三千元作為丙○○之報酬，丙○○則直接
    以上開報酬三千元向丁○○交易換取同等價值之毒品海洛因
    ，丁○○因而免支付該三千元，即相對取得該三千元之販毒
    所得。
  (二)丁○○與不詳姓名、綽號均為「阿寶」之成年男子及女子，
    分別基於販賣第一級毒品之概括犯意聯絡，由該綽號「阿寶
    」之男子及女子分別提供海洛因毒品，丁○○則負責對外聯
    絡交易、交付毒品或收取交易毒品所得等事宜，自93年2月
    間某日起至同年7月間某日止，以其所有0000000000號行動
    電話作為聯絡工具，並以一千元之價格，將數量不詳之第一
    級毒品海洛因販賣予乙○○，其交易方式，或由乙○○至丁○○上開租住處向丁○○拿取毒品並交付價款；或由乙○○
    請丁○○聯絡「阿寶」後，若「阿寶」在丁○○上開租住處
    ，乙○○會直接與「阿寶」交易；或由丁○○前往乙○○位
    於雲林縣斗六市○○里○○路155巷10號住處交付毒品予乙○○並收取價款，以此等現金交易方式販賣第一級毒品海洛
    因予乙○○三十次，販毒所得共三萬元，並於93年7月間某
    日，再由丁○○叫綽號「阿寶」之男子至丁○○上開租住處
    後，由乙○○提出監視器一台與丁○○及「阿寶」之成年男
    子交易毒品海洛因，乙○○以該監視器抵付原應支付之價金
    ，丁○○及「阿寶」之成年男子因販毒而取得該監視器之權
    利。
  (三)丁○○與上開綽號「阿寶」之成年男子另行基於販賣第二級
    毒品之概括犯意聯絡，由該綽號「阿寶」之男子提供安非他
    命毒品，丁○○則負責對外聯絡交易等事宜，自93年5月間
    某日起至同年8月間某日止，由甲○○向丁○○以電話表示
    要購買安非他命後，丁○○隨即聯絡「阿寶」攜帶安非他命
    前來，由甲○○在丁○○上開租住處以每次一千元之價格與
    「阿寶」交易安非他命毒品，以此現金交易方式將不詳數量
    之第二級毒品安非他命販賣予甲○○十次，販毒所得共一萬
    元，其間另有一次則係於93年6月中旬某日，丁○○委請丙○○與甲○○代尋買主，而將其所竊得之機車銷贓後，要以
    三千元作為甲○○之報酬，甲○○則以該三千元報酬，直接
    向丁○○換取同價值之安非他命毒品，丁○○因而免支付該
    三千元，即相對取得該三千元之販毒所得。
二、案經雲林縣警察局虎尾分局報請臺灣雲林地方法院檢察署檢
    察官偵查起訴。
    理  由
一、按「被告以外之人於審判外之陳述，雖不符前四條之規定，
    而經當事人於審判程序同意作為證據，法院審酌該言詞陳述
    或書面陳述作成時之情況，認為適當者，亦得為證據。」、
    「當事人、代理人或辯護人於法院調查證據時，知有第一百
    五十九條第一項不得為證據之情形，而未於言詞辯論終結前
    聲明異議者，視為有前項之同意。」，刑事訴訟法第一百五
    十九條之五第一、二項分別定有明文。查證人乙○○、丙○○、甲○○於警詢、偵查中之供述，雖均係審判外之陳述，
    屬刑事訴訟法第一百五十九條第一項之傳聞證據，但於本院
    準備程序及言詞辯論時均一一提示或併朗讀要旨，而檢察官
    、被告及辯護人於本院言詞辯論終結前就上開供述證據或書
    證之證據能力均未聲明異議，且均係依法定程序取得，揆之
    上開規定，均得作為證據，合先敘明。
二、訊據上訴人即被告丁○○固坦承：伊確有使用0000000000號
    行動電話，並租住雲林縣斗南鎮○○路66號至93年7、8月間
    止，以及確有綽號「阿寶」之男子其人等事實，惟矢口否認
    有何販賣第一、二級毒品之犯行，辯稱：伊沒有販賣海洛因
    給乙○○、丙○○，也沒有販賣安非他命給甲○○，乙○○
    、甲○○也沒有在伊家和「阿寶」進行毒品交易，丙○○因
    為偷機車的事情，伊分給他的錢他覺得不夠；乙○○是因為
    製作筆錄時，他用「陳明展」的名字，伊去警局作證說他是
    用假名；而甲○○則曾經偷過伊的機車，所以他們才陷害伊
    的；伊並不認識綽號「阿寶」的女生云云。
三、查被告確有連續販賣毒品海洛因多次給丙○○之事實，業據
    證人丙○○於檢察官偵查中及原審法院審理時迭次結證綦詳
    ：
  (一)證人丙○○於93年9月16日檢察官偵查中證稱：我向丁○○
    買過5、6次海洛因，都在他家交易，金額每次不一定，有時
    候一、二千元，有時候三千、五千元；都是買一包，但是重
    量不一樣；我沒有手機，都是用公共電話打他的0000000000
    手機，聯絡要跟他買；當面拿現金給他；我跟他並沒有過節
    或金錢糾紛等語（見93年度偵字第3784號偵查卷第6、7頁）
    。嗣經檢察官命證人丙○○與被告當面對質，並由被告詰問
    證人丙○○，證人丙○○仍堅決指證稱：「（被告丁○○問
    ：我有賣海洛因給你嗎？）有。」、「（被告丁○○問：你
    是何時打電話跟我買海洛因？）我們去賣機車那天，我就有
    跟他（即指被告）買，93年7月22日羈押之前認識他至少三
    個月以上，就有斷斷續續跟他買，賣機車那天甲○○有看到
    我跟丁○○買毒品。」、「（檢察官問：你賣機車那天有無
    拿錢跟被告買毒品？）我當天本來是要跟他（即指被告）買
    五千元，結果他說叫我幫他賣機車，得款中間要給我三千元
    。我就說直接換毒品，回來他就賣我一包，贓款沒有分給我
    。」等語甚詳（同上偵查卷第13、14頁）。且證人丙○○稱
    在賣機車那天我確實有跟丁○○買海洛因三千元，是在他家
    ，甲○○有看到等語。而證人甲○○於檢察官對此質以「賣
    機車那天，你有無看到丙○○跟丁○○買海洛因？」答稱「
    回來的時候我有看到丁○○把一包海洛因交給丙○○」（見
    偵查卷第13-14頁），足以佐證被告確有販賣毒品海洛因予
    丙○○。
  (二)於原審法院，經檢辯雙方交互詰問後，並結證稱：我的海洛
    因是跟丁○○買的；一次大概買一千至五千元，看身上有多
    少錢就買多少，差不多3、4次；賣機車那一天，甲○○有看
    到我跟丁○○買毒品；我在偵查所言實在，在賣機車那一天
    我確實有跟丁○○買海洛因三千元，是在他家，即雲林縣斗
    南鎮○○路66號，是丁○○他要我幫他賣機車，他要給我錢
    ，當天丁○○有把毒品給我，是他先給我賣機車的錢三千元
    ，我再把三千元給他，向他買毒品；在這次之前也有斷斷續
    續跟丁○○買過海洛因，大概1、2個禮拜買一次；我是用公
    共電話打手機給丁○○跟他聯絡；我是從去年初到去年6月
    向丁○○買海洛因，93年1月到6月間，沒有向其他人購買過
    海洛因；在賣機車之前，丁○○有說賣機車之後，要給我三
    千元，他拿錢給我後，我才提出要跟他買海洛因；我最後一
    次跟丁○○買海洛因是93年6月10幾日，就是賣機車那一次
    ；93年2月份跟丁○○買毒品是透過別人，大概30幾歲人，
    我人在車裡，我沒有下車，是由那個人下去和丁○○交易的
    ，我現在所看到的丁○○就是2月間跟我交易的那個人；我
    在檢察官那邊講說有買過一、二千，有時候三千、五千的毒
    品，我向丁○○購毒金額是一、二千，我是身上有多少就買
    多少，所以我不會去記金額，但我去丁○○斗南的家去購買
    毒品海洛因時，錢都交給丁○○他本人，毒品海洛因也是丁○○他交給我的等語明確（見原審(二)卷第12-31頁）。
  (三)查證人丙○○於檢察官偵查及原審審理中始終指認被告販賣
    第一級毒品海洛因之犯行不移，而互核其歷次之供證內容就
    向被告購買海洛因毒品之基本犯罪構成要件事實，即由丙○○以公共電話撥打被告所使用之0000000000號行動電話與被
    告聯繫，並在被告上開租住處與被告交易海洛因毒品等情節
    均大致相符，並無重大瑕疵或矛盾存在。且參以證人丙○○
    於原審審理中，經具結後仍向法官為相同之供證，足見前開
    證述，其任意陳述之信用性已確受保障之情況下所作成，其
    可信度甚高，應堪憑採為真實。
  (四)雖辯護人以證人丙○○於原審法院審理時所證與在檢察官偵
    查中所述多有不符之處，而質疑證人丙○○所證之真實性。
    惟查：按證人之陳述有部分前後不符，或相互間有所歧異時
    ，究竟何者為可採，法院仍得本其自由心證予以斟酌，非謂
    一有不符或矛盾，即應認其全部均為不可採信；又證人所作
    先後不同之證言，何者為可採，事實審法院本得參酌其他相
    關證據為自由之判斷（最高法院74年臺上字第1599號、72年
    臺上字第3976號判例意旨可參）。是證人之陳述雖有前後不
    符之情形，法院仍應本於自由心證，斟酌何者較可採信。經
    核證人丙○○對於其到被告住處向被告購買海洛因之時間、
    次數、金額，以及丙○○於賣機車當天，到底是甲○○先到
    或者是後到，當天是否曾經向被告收取三千元等情，於檢察
    官面前及原審法院審理時所證固稍有出入。然購毒次數、時
    間、金額之多寡，本即非購毒者所會特意關注，加以購毒者
    至司法機關作證時，往往離購毒時已有一段時日，是購毒者
    在證述具體購毒細節時，難免記憶不清，而僅能約略陳述，
    若購毒者迭次到司法機關作證，則因距離購毒時間愈益久遠
    ，因記憶已愈趨模糊，其所陳述之內容與原先所證述之內容
    產生出入，更是情理之常，此觀證人丙○○於原審審理時就
    多項提問所為之應答，即多有不記憶或不確定者可明。更何
    況，證人丙○○就其向被告購毒次數、時間、金額等節，所
    證差異並不大，是尚難以證人丙○○之陳述有部分前後不符
    ，即認其全部均為不可採信。經本院仔細比較證人丙○○之
    上開證述內容，並參酌證人丙○○在法院接受交互詰問，就
    其購毒細節經詳細詰問所陳，核與一般購毒常情並無違背，
    且就向被告購買毒品海洛因乙節自始指證不移，雖就交易毒
    品之次數、價格等情節其證述稍有出入，然本於從有利於被
    告認定之原則，證人丙○○於偵查中證稱向被告購買5、6次
    ，於原審審理時則證述購買4、5次，以其於原審審理時所證
    較有利於被告，是本院認證人丙○○於原審審理時所證述關
    於購毒次數、時間、金額等節，應較為可採。至於證人丙○○對於最後一次向被告購毒時（即賣機車當天），到底是甲○○先到或者是後到，當天是否曾經向被告收取三千元的證
    詞，於偵查中及原審審理時所為之證述固有不一。惟按人們
    對於已發生事物之記憶，若非刻骨銘心，往往是隨著時間的
    流逝而愈益模糊，各人之記憶能力尤其不同，證人丙○○於
    偵查及原審審理中就上開情節所證雖有歧異，然其就關於曾
    在賣機車當日與甲○○到被告家、賣機車後向被告購買海洛
    因等基本情節並無不同，且證人丙○○於檢察官面前所證以
    銷贓機車所得之報酬向丁○○直接換取毒品海洛因，而未收
    取款項之情節，與證人甲○○於偵查及原審審理時（見原審
    94年4月21日審判筆錄）所證一致，益徵證人丙○○就上開
    情節於原審法院所證與其於偵查中所陳不一致之處，應係記
    憶模糊所致，自應以其於偵查中所證較為可採。本院斟酌前
    述各項證據之調查結果，認證人丙○○就其向被告購買毒品
    海洛因之交易時間、地點、價格及交易方式等主要犯罪構成
    要件事實，已證述明確，並無重大矛盾之處，應足採信為真
    實，足資作為擔保公訴人所指訴被告販賣海洛因犯行之補強
    證據，自得採為被告論罪之主要依據。
四、次查，被告自93年2月間某日起至同年7月間某日止，與綽號
    均為「阿寶」之成年男子及女子共同連續販賣海洛因多次給
    乙○○之事實，亦據證人乙○○迭於警詢、檢察官偵查及原
    審審理時指證歷歷：
  (一)查證人乙○○於原審法院經交互詰問時證稱：我拿錢給丁○○，請丁○○幫我向朋友拿，因我不認識上手；原本我購買
    毒品的人不見了，後來我同學介紹我跟被告認識，後來我就
    請被告幫我拿；我打電話跟被告聯絡，有時候在被告家裡遇
    到的話，就直接跟被告的朋友「阿寶」拿，我大概1、2天去
    向被告拿一次毒品；大概從93年年中，最後一次跟被告拿毒
    品6、7月份左右；每次跟被告拿毒品一、二千元；我是透過
    被告，請被告向他的朋友買，被告的朋友會先拿毒品給被告
    ，我再去向被告拿。我跟被告拿毒品的時候，他朋友有時候
    在場，我就直接拿錢給被告的朋友，如果他朋友不在那裡的
    話，我會先和被告聯絡，之後我再去被告家拿錢給被告，被
    告再拿毒品給我；被告他朋友有兩個，一男一女兩個都叫「
    阿寶」，有時候看到男的，有時候看到女的，男的不會很高
    ，瘦瘦的，年紀大約20多歲，女的，差不多一樣，不是很高
    ，瘦瘦的，年紀20至30歲左右；我是聯絡被告的手機，被告
    曾經拿毒品到我家，就是我打電話給他，叫他幫我向他朋友
    拿，然後叫他拿到我家，每次聯絡他拿毒品都有請他打電話
    聯絡他朋友買毒品，再叫他拿毒品給我，我再拿錢給他；我
    跟被告沒有仇怨語等甚詳（見原審(一)卷第263-277頁）。而
    證人何志豪先前於警詢時則供稱：我施用之毒品全部都是向
    丁○○購買的；以電話聯絡丁○○購買，由他約地點或我約
    地點，一手交錢，一手交貨（毒品）；於93年2月間開始向
    丁○○購買毒品，不知道有幾次了；每次購買1小包（約1公
    克），每次大約是一、二千元；我與丁○○認識一年多，是
    朋友關係，沒有恩怨等語（見93年9月19日警訊筆錄，附於
    偵查卷第
    22、23頁）。於檢察官偵查時結證稱：我的毒品海洛因是向
    丁○○買的；向他買很多次，記不清楚，大概30、40次；交
    易方式是打他的0000000000號手機電話，他拿海洛因過來我
    住處或我去他租屋處拿；每次交易金額一千至二千左右等語
    （見偵查卷第26至28頁）。
  (二)由證人乙○○上開於警訊、檢察官面前及原審法院審理時之
    證述可知，其所證向被告購買海洛因毒品之情節前後所述大
    致相符，僅其於原審法院審理時結證稱毒品係向「阿寶」及
    丁○○所購買。經查觀諸原審法院質之證人乙○○：（你在
    檢察官面前講說你毒品是向丁○○買的，為何都沒有提到「
    阿寶」？）有啊，之前的警訊筆錄就有了；（你在這邊講說
    你是透過被告向「阿寶」買的，跟你在檢察官那邊講說你是
    向丁○○買的，意思是不同的你是否瞭解？）這意思是一樣
    的；（可是照你現在講，你是向「阿寶」買的，而不是向丁○○買的？）對；（為何你在檢察官那邊會講說你是向丁○○買的？）因為檢察官沒有問很清楚我們是如何聯絡的；（
    你為何在檢察官那邊不是說是向「阿寶」買的，而不是向丁○○買的？）因為意思是一樣的；（提示93年9月19日的警
    訊筆錄，為何你在該次警訊筆錄，你也是跟警察講說你是跟
    丁○○買的？）這個筆錄是在我家做的，是警察第二次問我
    的，警察說「阿寶」這個人沒有資料可以查，就直接這樣寫
    就可以了，就把他跳過去了；（你的意思是說你在這份警訊
    筆錄中，你有提到「阿寶」這個人？）有；（你是如何說的
    ？）就是像我現在跟你說的，結果警察說「阿寶」這個人沒
    有資料；（你是否能夠區別你跟丁○○買海洛因，及你透過
    丁○○跟他的朋友買海洛因這二句話的區別？）本來不知道
    ，現在知道了等語。
  (三)再參以證人乙○○既因與「阿寶」並不熟識，欲購買毒品時
    往往需透過被告才能購得，而鮮少與「阿寶」當面交易，而
    其所指述之交易行為，包括聯絡交易時地、毒品及價金之交
    付等行為，亦均直接與被告為之，足見其交易之對象應屬被
    告無訛，是以證人乙○○於偵、警訊時指證向被告購買毒品
    乙節，應與事實相合，堪予採信。更何況，被告亦迭於原審
    法院審理時供稱確有「阿寶」其人等語，而證人丙○○也證
    稱確有女「阿寶」之人等語（見原審法院94年4月21日審判
    筆錄第13、28頁）。又證人乙○○所指述交易毒品模式與證
    人甲○○於原審審理時所證述係透過丁○○向「阿寶」購買
    安非他命等情節相同（詳如後述），益徵，被告與「阿寶」
    係基於共同營利之意圖，由「阿寶」者提供毒品，或由被告
    或由「阿寶」者實施販毒行為甚明，可見被告與「阿寶」就
    上開販毒事實確有行為之分擔。
五、再查被告確有連續販賣毒品安非他命多次給甲○○之事實，
    業據證人甲○○檢察官偵查中及原審法院審理時迭次結證綦
    詳：
  (一)證人甲○○於原審審理時，結證稱：我們去被告他家，丁○○的朋友會在被告家，我們就跟丁○○的朋友買安非他命。
    買安非他命時，被告也有在場；被告的朋友叫「阿寶」，大
    概165公分，瘦瘦的，頭髮短短的，是男生；有時候要找「
    阿寶」的時候，我們會到丁○○他家，如果「阿寶」沒有在
    丁○○他家，丁○○會聯絡「阿寶」；每次要買毒品的時候
    ，都要去丁○○他家，如果「阿寶」不在丁○○家，丁○○
    會聯絡「阿寶」；我在偵查時的意思是說我認識丁○○之後
    ，陸陸續續找丁○○拿了10次，就是我們要拿（即指安非他
    命）要經過丁○○，就是丁○○聯絡「阿寶」；我去丁○○
    家購買安非他命之前，有時候事先打電話過去，有時候直接
    過去，我跟丁○○說，我等一下過去拿安非他命；丁○○都
    會回答說好；我從認識丁○○開始就到他家買安非他命等語
    （見原審94年1月13日審判筆錄）；嗣於原審94年4月21審判
    時又證稱：在93年6月時，有一次丁○○有請你幫他去賣機
    車，丁○○他打電話叫我跟丙○○過去，我們到丁○○家時
    ，他說他有一台重型機車要賣，問我們要不要買還是有沒有
    朋友要買重型機車，我就打電話給莿桐的朋友，他說有意思
    要買，我和丙○○就騎機車過去，然後騎過去我的朋友鍾坤
    良那邊，他就說要買，用二萬五千元跟我們買那台機車，買
    完之後，我們就把錢拿到丁○○他家，我和丙○○沒有跟丁○○拿賣機車的錢，我們當時都跟丁○○拿毒品，因為我們
    幫丁○○賣機車可以跟丁○○拿毒品當做酬勞；我沒有跟丁○○拿現金，我是直接跟丁○○拿安非他命；賣機車回去之
    後，丁○○就拿安非他命給我了，我把錢交給丁○○，我跟
    丁○○說，我不要錢，我要安非他命，丁○○他從房間拿安
    非他命出來；是我就跟丁○○講，你不用拿錢給我，你拿安
    非他命給我就好；在賣機車那天之後，我還有透過丁○○跟
    「阿寶」買毒品，買幾次我不敢確定，但是賣機車完之後，
    我還是有找丁○○買毒品等語綦詳（見原審94年4月21日審
    判筆錄）。而證人甲○○於檢察官偵查中結證：我有跟丁○○買過毒品安非他命；從賣機車之前半年，約93年年初開始
    到賣機車完，差不多8月的時候為止，都是去他斗南鎮租房
    子處跟他買，直接到那邊找他跟他買，每次都買一千元，都
    是賣我1包，一個月大概10次等語綦詳（見93年度偵字第
    3784 號卷第14頁）。
  (二)參以證人甲○○上開於檢察官偵查及原審法院審理時之證述
    ，就關於其究係「向丁○○購買毒品」或係「向『阿寶』購
    買毒品」以及購買安非他命之期間、次數等情之陳述雖有差
    異，惟關於甲○○究係「向丁○○購買毒品」或係「向『阿
    寶』購買毒品」部分，證人甲○○於原審審理時證稱：（為
    何你在檢察官問你時，你都沒有提到「阿寶」這個人？）因
    為我們到丁○○他家，如果沒有遇到「阿寶」，我們會請丁○○聯絡「阿寶」；（提示甲○○93年9月16日檢察官偵訊
    筆錄，你在檢察官那邊說「從賣機車之前半年，約93年年初
    開始到賣機車完，差不多8月時為止，都是去他斗南鎮租房
    子處跟他買，直接到那邊找他跟他買，每次都買1千，都是
    賣我1包，壹個月大概10次」你是否在檢察官面前講過這句
    話？）有；（筆錄有無記錯？）沒有；（既然沒有，你為何
    在檢察官面前遣詞用字都是很明確的向檢察官證稱，是你向
    丁○○購買安非他命，與你今日所述在丁○○住家向「阿寶
    」購買安非他命的語意明顯不同？）因為那時候我要安非他
    命，找丁○○就有了，所以我才這樣回答；（你是否能區別
    你到丁○○家跟「阿寶」買安非他命，與你直接到丁○○家
    買安非他命是兩件不一樣的事情？）應該聽的懂；（為何你
    不在檢察官那邊講清楚到丁○○家跟「阿寶」買安非他命？
    ）因為我那時候要拿安非他命找丁○○就有了；（你是否在
    檢察官那邊講不實在的話？）沒有，我那時候只是沒有提到
    「阿寶」這個人而已等語（見原審94年1月13日審判筆錄）
    。是證人甲○○確係透過丁○○向「阿寶」購得毒品。
  (三)又細繹證人甲○○嗣於原審審理時對於在上揭時地，與被告
    交易毒品安非他命乙節亦不否認，經互核其歷次之供證內容
    對於與被告交易毒品之陳述均相一致，並無重大瑕疵或矛盾
    存在，則證人甲○○於原審法院審理時，經具結後就與被告
    交安非他命乙節仍向法官為相同之供證，足見前開證述，其
    任意陳述之信用性已確受保障之情況下所作成，則該部分供
    證內容（與被告交易安非他命部分），與事實相合，應堪憑
    信。是證人甲○○於檢察官偵查及原審審理中所證向被告購
    買安非他命關於由甲○○到被告上開租住處交易安非他命毒
    品，每次都買一千元1包等情節均大致相符。至證人甲○○
    於偵查中及本院審理時所證述關於購買安非他命之期間、次
    數等情，或有出入，惟如前所述，購毒次數、時間，甚或金
    額之多寡，本即非購毒者所會特意關注，加以購毒者至司法
    機關作證時，往往離購毒時已有一段時日，是購毒者在證述
    具體購毒細節時，難免記憶不清，而僅能約略陳述。且參以
    ，證人甲○○既經到院接受交互詰問，其購毒細節經詳細詰
    問結果，依其所陳施用安非他命頻率（2、3天施用1次）及
    施用量（一千元的安非他命可以施用5、6次），則其所證述
    1個月約需購買2、3次一千元之安非他命之情，應屬實在；
    而證人甲○○又證稱係自93年5、6月間起藉由被告之聯繫而
    向「阿寶」購買安非他命等語，則證人甲○○於原審審理時
    所證其自93年5、6月間起前後共向被告（實係向與被告有販
    賣安非他命犯意聯絡之「阿寶」購買）購買安非他命10幾次
    等語，應較其於偵查中所證述自93年年初起一個月約購買10
    次安非他命等語，更接近實情，而較為可採。
六、至被告及其辯護人所辯各節，不足採，理由如下：
  (一)被告辯稱：機車是我和丙○○去偷的，丙○○因為偷機車的
    事情，我分給他的錢，他覺得不夠；乙○○是因為製作筆錄
    時，他用「陳明展」的名字，我去警局作證說他是用假名；
    而甲○○則曾經偷過我的機車，所以他們才陷害我的云云。
    惟查：
    (1)被告於警訊時供稱：我只認識丙○○，甲○○我不認識，
      可能因為本件機車竊盜案，我向警方說機車好像是丙○○
      所竊，丙○○可能懷恨而誣指我；也可能因為本件機車竊
      盜案，甲○○懷疑是我出賣他，可能因此懷恨而誣指我等
      語（見警卷第2頁）。但於檢察官偵查時則稱：甲○○之
      前有偷牽我的車，是在賣這台機車之前的事。偷牽中古的
      BMW，我有牽回來，我沒有報案，我跟甲○○沒有其他過
      節，只有因為偷我車的事情有點不愉快；我和丙○○沒有
      過節等語（見偵查卷第19頁）。依上開證言比對，被告對
      「丙○○部分」，其於警訊時原稱「我只認識丙○○，可
      能因為本件機車竊盜案，我向警方說機車好像是丙○○所
      竊，丙○○可能懷恨而誣指我」，於偵查中則稱：「我和
      丙○○沒有過節」；對「甲○○部分」，被告於警訊時稱
      ：甲○○我不認識，可能因為本件機車竊盜案，甲○○懷
      疑是我出賣他，可能因此懷恨而誣指我」。於偵查中則改
      稱「甲○○之前有偷牽我的車，是在賣這台機車之前的事
      。偷牽中古的BMW，我有牽回來，我沒有報案，我跟甲○○沒有其他過節，只有因為偷我車的事情有點不愉快」。
      前後二次供述，彼此之間之辯解事由顯有不同。
    (2)於檢察官聲請羈押而原審法院訊問時則供稱：我與丙○○
      只認識三個月，甲○○我不認識；是乙○○說甲○○偷牽
      的，我是說是丙○○偷牽的；（既然你只指證丙○○偷車
      ，沒有指證甲○○偷車，為何你會和甲○○結仇？）因為
      他偷我的車；（他偷你的車，你沒有報案，他應該感謝你
      才對，為何要指證你販毒？）這次他因為竊盜被抓去關，
      他想是因為我指證的，因為在法庭時，他有說是我指證他
      的等語（見原審93年9月17日訊問筆錄）；而本案經起訴
      移審原審法院接押訊問時，被告又供陳：都是機車竊盜案
      的原因，他們3人（按：指丙○○、甲○○及乙○○）故
      意陷害我的，因為我向車主綽號「大胖」告知他的車子被
      丙○○偷竊，後來又牽扯出乙○○、甲○○，所以他們三
      人對我不滿，而故意要陷害我等語（見原審(一)卷第12頁）
      。
    (3)比對上開被告所指丙○○、甲○○及乙○○等三人有誣陷
      動機之情，前後供述已見不一，並有矛盾之處。且被告及
      證人甲○○、乙○○、丙○○因該竊盜案等，均檢察官一
      起以簡易判決處刑書向台灣雲林地方法院起訴，由該法院
      以93年度虎簡字第282號受理，其中被告及乙○○部分嗣
      經改分為94年度簡字第23號，被告被以竊盜罪判處有期徒
      刑六月，乙○○被以偽造文書罪亦判處有期徒刑六月，丙○○、甲○○部分逕由93年度虎簡字第282號各以牙保
      物分別判處有期徒刑四月、三月，有其等全國前案紀錄在
      卷可參（見本院卷第36、127、136、141頁），證人甲○○、乙○○、丙○○於竊盜等之上開案件，並無因而免責
      之情事。又原審於詰問證人丙○○之時，證人丙○○先陳
      稱出庭作證前幾天在看守所內有遇到被告，被告跟我說，
      如果我開庭沒有幫他講話的話，就算他被判多久、關多久
      ，他出獄後，一定會來找我，並稱會據實供述等語（見原
      審(二)卷第12-13頁）。可見被告係以各種方法或辯解要脫
      免本案刑責。
  (二)辯護人辯護意旨以：證人丙○○、乙○○、甲○○等人對於
    販毒者，及交付毒品之地點、時間、次數等情節迭次證述不
    一致，可見其等證詞之可信度，嚴重不足，不能採為不利被
    告之認定等語，然查：
    (1)按證人就同一事實之陳述前後略有出入此乃各人之記憶不
      清，或細節未交待清楚，或其描述用語不同，省略片段情
      節，或記錄之詳簡有異所致，倘其主要陳述一致，即尚難
      因其細節稍有紛岐即將全部證言捨棄不採，有最高法院七
      十三年度臺上字第三九九八號判決可參。
    (2)基上述各項證據綜合判斷，證人丙○○、乙○○、甲○○
      之指證，並無重大矛盾瑕疵，亦未違背經驗法則與論理法
      則，且核與事實相符，又經調查前述各項證據，已能補強
      證人丙○○、乙○○，乙○○指證被告之犯罪情節非屬虛
      構，能予保障其等指訴被告犯罪事實之真實性，已如前述
      ，且其等就被告販毒之基本構成要件事實、節指證明確，
      雖就交易毒品之次數、價格等節其證述稍有出入，可能因
      記憶不清所致，且不影響本案犯罪之認定，自不能因其細
      節稍有紛岐即將全部證言捨棄不採。是辯護人前揭辯護意
      旨並非可取。且證人丙○○、乙○○及何君貴確有施用第
      一級毒品之事實、證人甲○○亦有施用第二級毒品之事實
      ，分別為其等自承在卷，且其等全國前案紀錄表上亦確有
      該等前科紀錄可資佐證。
    (3)又按購毒者往往有多種管道取得毒品，遭查緝後，為避免
      日後供毒來源斷絕，亦往往不願據實供出毒品來源，是縱
      然證人丙○○、乙○○、甲○○另有管道取得毒品，或前
      此並未供出被告係其毒品來源之一，亦不能因而推論被告
      並未販毒予其等三人，併予敘明。
  (三)本院斟酌證人丙○○之證詞，及經比較證人乙○○、甲○○
    自警詢、檢察官偵查、原審法院交互詰問歷次所為之證述，
    認本件關於被告販賣毒品海洛因及安非他命犯行之交易時間
    、地點、數量、價格及交易方式等主要犯罪事實，已據證人
    丙○○、乙○○、甲○○陳述一致，並無重大矛盾之處，應
    已足採信為真實，至前述交易數量、價格等細節，雖稍有紛
    歧，既不影響本件犯罪構成要件事實之認定，自難認其指證
    內容有瑕疵，而推翻其證據價值，自得採為被告論罪之依據
    。
七、按海洛因及安非他命係毒品危害防制條例第二條第一項第一
    、二款所定之第一級及第二級毒品，物稀價昂，其持有販賣
    者，政府查緝甚嚴，苟非有利可圖，當不願甘冒法律制裁之
    風險，而予販賣；又按販賣海洛因乃違法行為，非可公然為
    之，亦無公定價格，容易分裝並增減份量，而每次買賣之價
    量，輒因買賣雙方關係之深淺、資力、需求量及對行情之認
    知、來源是否充裕、查緝是否嚴緊、購買者被查獲時供出購
    買對象之風險評估等因素，而異其標準，非可一概而論，而
    販賣海洛因之利得，除被告坦承犯行或價量俱臻明確外，委
    難察得實情，販賣之人從價差或量差中牟利之方式雖異，其
    意圖營利之販賣行為則同一，職是之故，即使未經查得實際
    販賣之利得，但除非別有事證，足認係按同一價量委買或轉
    售，確未牟利外，尚難執此遽認非法販賣之證據有所未足，
    而諉無營利之意思，或阻卻販賣犯行之追訴。以本件而論，
    依證人丙○○、乙○○、甲○○等人與被告並無特殊關係，
    自無平價轉讓毒品自負風險之理，且被告自承亦有施用第一
    級毒品海洛因及第二級毒品安非他命之惡習，每日毒品之需
    求所耗費之金額甚鉅，若僅無償轉讓，而未賺取差額之利潤
    ，即足因應支付其吸毒之龐大費用，顯難令人置信，基上說
    明，被告應有販賣毒品藉以營利之意圖，甚為明顯。從而，
    本件事證明確，被告意圖營利，連續販賣第一級毒品海洛因
    及第二級毒品安非他命之犯行，洵堪認定。至證人丙○○、
    乙○○、甲○○等人並無法明確記憶其等向被告購毒之次數
    及金額，從而，本諸「事證有疑，利於被告」之罪疑惟輕認
    定原則，就本件如犯罪事實欄一(一)所示之犯罪事實部分，依
    證人丙○○之證述除93年2月間某日，向被告購買海洛因「
    三千元」外，又自93年4月間至6月間中旬某日，則以每次一
    千元至五千元不等之價格，向被告購買不詳數量之海洛因3
    、4 次，其中最後1次為三千元，本院依有利被告之原則，
    而認其交易次數為「三次」，第一、二次，每次交易金額「
    一千元」，第三次則為「三千元」；又如犯罪事實欄一(二)所
    示之犯罪事實部分，證人乙○○證稱以每次一千元至二千元
    不等之價格，向被告購買不詳數量之海洛因給乙○○30、40
    次，本院考量被告最大利益，而認定交易次數為最低數「三
    十次」、交易金額以最低每次「一千元」計算，以上販賣第
    一級毒品全部所得為三萬八千元；如犯罪事實欄一(三)所示之
    犯罪事實部分，證人甲○○證稱自93年5月間至同年8月間以
    每次一千元之價格，向被告購買不詳數量之安非他命十幾次
    ，本院考量被告最大利益，而認定交易次數為最低數「十次
    」，及於為被告轉讓機車時之報酬三千元作為買賣第二級毒
    品安非他命之價格一次，以上販賣第二級毒品全部所得為一
    萬三千元。
八、查海洛因及安非他命分別係毒品危害防制條例第二條第二項
    第一款所定之第一級毒品及第二級毒品核被告所為，係犯毒
    品危害防制條例第四條第一項之販賣第一級毒品罪及同條第
    二項之販賣第二級毒品罪。被告販賣毒品前後持有第一級、
    第二級毒品之低度行為，分別為販賣第一級、第二級毒品之
    高度行為所吸收，均不另論罪。又被告甘冒被查緝之風險，
    親自接聽購毒者之電話後，隨即聯絡「阿寶」之男子及女子
    攜帶毒品前來交易，並多次提供自己之租住處給「阿寶」之
    男子及女子與乙○○、甲○○交易毒品，又多次親向乙○○
    、甲○○收取購毒之金額，及交付毒品予購毒者，被告所為
    之行為，已非單純幫助「阿寶」之男子、女子販賣毒品，而
    係為犯罪構成要件行為，是被告與綽號「阿寶」之男子及女
    子，就販賣海洛因毒品予乙○○部分，被告與綽號「阿寶」
    之男子，就販賣安非他命毒品予甲○○部分，分別有犯意之
    聯絡及行為之分擔，均為共同正犯。被告先後多次販賣第一
    級、第二級毒品之犯行，時間緊接，觸犯構成要件相同之罪
    名，顯係分別基於概括犯意反覆為之，為連續犯，應依修正
    前刑法第五十六條連續犯之規定，各論以一罪，惟被告所犯
    販賣第一級毒品罪之法定本刑為死刑、無期徒刑部分，販賣
    第二級毒品罪之法定本刑為無期徒刑部分，依法均不得加重
    又被告販賣第一級毒品所得只三萬八千元，且每次交易之金
    額僅一千元或三仟元，顥非大盤商或一般之中盤商情輕而法
    重犯罪情狀顯可憫恕，認科以法定最低度刑仍嫌過重，爰依
    刑法第五十九條之規定減輕其刑。再被告行為後，刑法第五
    十六條連續犯之規定，業於九十四年二月二日修正公布刪除
    ，並於九十五年七月一日施行，則被告之犯行，於刑法修正
    公布施行後，應併合處罰，此刪除雖非犯罪構成要件之變更
    ，但已影響行為人刑罰之法律效果，為法律有變更，依刑法
    第二條第一項規定，比較新、舊法結果，修正後之規定於被
    告不利，自仍應適用較有利於被告之行為時法律即舊法論以
    連續犯（最高法院九十五年第八次刑事庭會議決議參照）。
    又被告所犯上開販賣第一級、第二級毒品罪，犯意各別，行
    為互異，應予分論併罰。
九、原審以被告丁○○上開犯行明確，因予論罪科刑，固非無見
    。惟查：(一)新刑法於九十五年七月一日施行，修正前刑法第
    五十六條已刪除，原審未及依新刑法第二條第一項予以比較
    適用，逕適用修正前刑法第五十六條論處，即有未當。(二)按
    有罪之判決書應記載事實，刑事訴訟法第三百條第二項定有
    明文，所謂事實不僅指犯罪之行為而言，即犯罪之時、日、
    處所、動機、目的、手段、結果與論罪科刑有關之事項，亦
    應依法認定予以明確之記載（最高法院46年台上字第1296號
    判例參照）。查原判決於理由五沒收部分，論予：「被告自
    93 年4月間至同年6月間止，販賣毒品海洛因予丙○○之次
    數為三次」及「第一，二次每次價金一千元」，於事實欄則
    記載為「販賣三、四次」及「每次價金一至五千元」；就販
    賣予乙○○部分，理由認定「被告販賣毒品海洛因予乙○○
    之次數為三十次」及「每次價金一千元」，於事實欄則記載
    為「販賣三十、四十次」及「每次價金一至二千元」；就販
    賣予甲○○部分，原判決於理由認定：「被告販賣毒品安非
    他命予甲○○之次數為十次」，於事實欄則記載為「販賣十
    幾次」，是原判決未於事實欄明確認定其次數及價金，詳為
    記載，自欠完備，且其事實之記載與理由之認定，亦有不一
    致之矛盾。(三)另後述十一部分之事實（詳後述），並無證據證
    明被告確有該部分之犯行，雖檢察官認與起訴部分有裁判上
    一罪之關係，原審未予敘明不另為無罪諭知，亦有未洽。(四)
    被告販賣第一級毒品所得僅三萬八千元，依法定最低刑度應
    判處無期徒刑而應終身監禁，客觀上足以引起一般人同情，
    顯可憫恕，即使處以法定最低刑之無期徒刑，仍嫌過重，應
    屬「情輕法重」，有悖罪刑相當原則，原判決就此疏未對被
    告利益考量，依刑法第五十九條予以減輕其刑，容有未洽。
    被告行為後，刑法第六十五條第二項無期徒刑減輕之規定，
    業於九十四年二月二日修正公布，並於九十五年七月一日施
    行，修正前刑法第六十五條第二項規定「無期徒刑減輕者，
    為七年以上有期徒刑」，修正後同條項規定「無期徒刑減輕
    者，為二十年以下十五年以上有期徒刑」，依刑法第二條第
    一項規定，比較新、舊法結果，修正後之規定於被告不利，
    自仍應適用較有利於被告之行為時法律即舊法予以減輕，並
    此敘明。被告上訴意旨，否認犯罪，而指摘原判決不當，固
    無足取。然原判決既有前揭可議之處，自屬無可維持，應由
    本院將原判決予以撤銷改判，以期適法。爰審酌被告前有竊
    盜、毒品勒戒等前案記錄（未構成累犯），素行不佳；其四
    肢健全，竟不思正途謀生，而非法販毒圖利，僅為圖得一己
    之私利，無視於國家防制毒品危害之禁令，販賣毒品予他人
    ，戕害他人之身心發展，足以使購買而施用者導致精神障礙
    、性格異常，甚至造成生命危險之生理成癮性及心理依賴性
    ，因自身亦染有施用毒品海洛因之惡習，為支應其購毒之鉅
    額費用，滿足毒癮致鋌而走險本案，又犯後矢口否認犯行，
    態度不佳，以及入獄前從事室內裝潢工作，學歷僅國中畢業
    ，尚育有兩名幼女等一切情狀，分別量處如主文第二項所示
    之刑，並定其應執行之刑，以示警惕。另查被告販賣第一級
    毒品海洛因予丙○○、乙○○多次之金額合計犯罪所得為三
    萬八千元，另被告販賣第二級毒品安非他命予甲○○之犯罪
    所得合計為一萬三千元，已如前述，上開販毒所得雖未扣案
    ，但依毒品危害防制條例第十九條第一項之規定，係採義務
    沒收主義，凡供犯罪所用或因犯罪所得之財物，且屬犯人所
    有者，均應宣告沒收，不以當場搜獲扣押為限。爰依毒品危
    害防制條例第十九條第一項之規定，宣告沒收之，如全部或
    一部不能沒收時，以其財產抵償之。未扣案之門號00000000
    00號行動電話，雖以第三人張逸星名義申請，但SIM卡已由
    張逸星送給被告，並由被告自行買手機使用，為被告供承在
    卷（見原審(一)卷第12-13、22-23頁，原審(二)卷第67頁正、背
    面），未扣案之監視器一台，係乙○○換購海洛因而為被告
    與共犯「阿寶」所得之物；均應依毒品危害防制條例第十九
    條第一項之規定沒收之，如全部或一部不能沒收時，追徵其
    價額或以其財產抵償之。
十、檢察官雖未就「如犯罪事實欄一(一)所示關於93年2月間某日
    ，丁○○在其位於雲林縣斗南鎮○○里○○路66號租住處，
    以三千元之價格，將不詳數量之第一級毒品海洛因販賣予丙○○（即由丙○○委由姓名年籍不詳之成年人出面交易）及
    關於93年6月中旬某日，丁○○委請丙○○與甲○○代尋機
    車買主，而將其所竊得之機車銷贓後，以三千元作為丙○○
    之報酬，丙○○則直接向被告換取毒品海洛因，被告因而免
    支付上開款項」、「如犯罪事實欄一(二)所示關於93年7月間
    某日，由丁○○叫綽號『阿寶』之男子至丁○○上開租住處
    後，由乙○○提出監視器一台與該『阿寶』交易毒品部分」
    （起訴書僅記載乙○○以現金交易海洛因毒品，並未提及以
    監視器交易海洛因毒品，可見此部分未在檢察官原先起訴範
    圍內），以及「如犯罪事實欄一(三)所示關於93年6月中旬某
    日，丁○○委請丙○○與甲○○代尋機車買主，而將其所竊
    得之機車銷贓後，以三千元作為甲○○之報酬，甲○○則直
    接向被告換取毒品安非他命，被告因而免支付上開款項」等
    部分，雖未經檢察官於起訴書載明一併起訴，惟此部與上開
    已起訴之販賣第一級毒品及第二級毒品之事實，分別具有連
    續犯裁判上一罪之關係，基於審判不可分之原則，均應為起
    訴效力所及，本院自應一併審究，並此敘明。
十一、不另為無罪判決諭知部分；
  (一)公訴意旨另以：被告於民國93年2月間起至同年七月間止，
    以每次一包一千元至二千元不等之價格販賣第一級毒品海洛
    因販賣予丙○○約三、四十次。其中超過本案判決認定部分
    ，亦構成連續販賣第一級毒品罪。另93年1月間某日起至93
    年8月間止，以每月十次左右之頻率，每包一千元之價格販賣
    第二級毒品安非他命販賣予甲○○。其中超過本案判決認定
    部分，亦構成連續販賣第二級毒品罪云云。
  (二)按犯罪事實應依證據認定之，無證據不得認定犯罪事實；刑
    事訴訟法第一百五十四條第二項定有明文。次按認定不利於
    被告之事實，須依積極證據，苟積極證據不足為不利於被告
    事實之認定時，即應為有利於被告之認定，更不必有何有利
    之證據；認定犯罪事實所憑之證據，雖不以直接證據為限，
    間接證據亦包括在內，然而無論直接或間接證據，其為訴訟
    上之證明，須於通常一般之人均不致有所懷疑，而得確信為
    真實之程度者，始得據為有罪之認定，倘其證明尚未達於此
    一程度，而有合理性懷疑存在時，即不得遽為被告犯罪之認
    定，最高法院三十年上字第八一六號、七十六年臺上字第四
    九八六號判例意旨可資參照。
  (三)查被告已否認有上開之犯行，而證人丙○○、甲○○亦否認
    有上開分別向被告購買第一級毒品海洛因、第二級毒品安非
    他命，是不能以證人丙○○、甲○○原先不利（嗣已推翻前
    詞）被告之證言，即作為對被告不利之認定。此外，復查無
    其他確切證據足資證明被告有此部分犯行，故被告此部分之
    犯行尚屬不能證明，本應為無罪之諭知。惟檢察官認此部分
    與被告上開科刑部分具有連續犯關係，為裁判上一罪，爰不
    另為無罪之諭知。
據上論斷，依刑事訴訟法第369條第1項前段、第364條、第299條
第1項前段，毒品危害防制條例第4條第1項、第2項、第19條第1
項，刑法第11條前段、第2條第1項、第28 條、第59條、修正前
刑法第56條、第65條第2項，判決如主文。
本案經檢察官江守權到庭執行職務。
中    華    民    國    95    年    7     月    11    日
                  刑事第一庭    審判長法  官  黃崑宗
                                      法  官  田平安
                                      法  官  王明宏
以上正本證明與原本無異。
如不服本判決，應於收受本判決後十日內向本院提出上訴書狀。
其未敘述上訴理由者並得於提起上訴後十日內向本院補提理由書
狀（均須按他造當事人之人數附繕本）「切勿逕送上級法院」。
                                      書記官  黃全忠
中    華    民    國    95    年    7     月    12    日
附錄法條：
毒品危害防制條例第4條：
第1項：製造、運輸、販賣第一級毒品者，處死刑或無期徒刑；
       處無期徒刑者，得併科新臺幣1千萬元以下罰金。
第2項：製造、運輸、販賣第二級毒品者，處無期徒刑或7年以上
       有期徒刑，得併科新臺幣7百萬元以下罰金。


司法院資訊處製作；財團法人民間司法改革基金會備份。
